臺灣高等法院高雄分院刑事裁定　　　　 96年度交抗字第200號
抗　告　人
即受處分人　甲○○
上列抗告人因違反道路交通管理處罰條例聲明異議案件，不服臺
灣屏東地方法院中華民國96年9 月5 日裁定（96年度交聲字第16
0 號），提起抗告，本院裁定如下：
    主  文
抗告駁回。
    理  由
一、抗告意旨略以：(一)原裁定認定「從現場撞擊後之機車碎片係
    散落於墾丁路北向外線車道，此有現場圖及照片在卷可稽，
    是顯然異議人駕駛之自小客車甫自墾丁國家公園管理中心出
    來，隨即被吳進來撞上，並非其所自稱行至雙線道之中線始
    被撞上」云云，可見原審法官對物理原理不理解，實際上，
    輕物體在高速撞擊到重物體時，輕物理會往外反彈，故本案
    機車在高速撞擊到抗告人之汽車後車門後被反彈到外線車道
    ，果真抗告人甫自墾丁國家公園管理中心出來隨即被吳進來
    之機車撞上，那撞擊點不會在後車門，有可能在前車門或前
    輪，而抗告人之汽車也不會停在雙向道之中心線上，此由車
    禍當場警方所拍攝之照片可得知，故不得僅以機車碎片散落
    於外線車道，就判定抗告人在路口沒有停車察看，且未遵守
    支幹道車輛須讓主幹道車輛先行之交通規則。(二)本件之肇事
    地點雖在屏東地區，台灣屏東地方法院有管轄權，但因抗告
    人住居台北，且抗告人亦有1 張罰單是由台北縣監理站所開
    立，目前在台灣板橋地方法院受理中，為了節省司法成本，
    應二案合併統一由台灣板橋地方法院審理。為此提起抗告云
    云。
二、按汽車駕駛人，駕駛汽車違反道路交通安全規則，因而肇事
    致人受傷者，記違規點數3 點，道路交通管理處罰條例第61
    條第3 項前段定有明文。次按汽車行駛至交岔路口，應遵守
    燈光號誌之指揮，道路交通安全規則第102 條第1 項第1 款
    亦有明文。
三、原裁定略以：(一)本件異議人甲○○於96年2 月22日上午10時
    許，自墾丁國家公園管理中心駕駛DY-5161 號小客車準備左
    轉往墾丁方向行駛，在墾丁國家公園管理處前出口欲左轉至
    墾丁時與駕駛PTA-956 號機車之吳進來發生車禍，致吳進來
    手部、胸部、雙腳均受傷等情，有異議人之談話紀錄表及南
    門醫院急診病歷在卷可資佐證，是機車騎士吳進來因本件車
    禍而受傷車一節，堪以認定。(二)異議人雖辯稱其對於本件車
    禍之發生並無過失云云，惟查異議人駕駛自小客車自墾丁國
    家公園管理中心門口欲左轉墾丁路，其號誌為閃光紅燈一節
    ，業經證人即承辦警員楊文榮於原審結證在卷，並有現場照
    片附卷可參，依道路交通標誌標線號誌設置規則第211 條規
    定，閃光紅燈表示「停車再開」，車輛應減速接近，先停止
    於交岔路口前，讓幹道車優先通行後認為安全時，方得續行
    ，然本件現場撞擊後之機車碎片係散落於墾丁路北向外線車
    道，此有現場圖及照片在卷可稽，是顯然異議人駕駛之自小
    客車甫自墾丁國家公園管理中心出來，隨即被吳進來撞上，
    並非其所自稱行至雙線道之中線始被撞上，是其所辯顯不足
    採，其並未依規定先停止於交岔路口前，讓幹道車優先通行
    後認為安全時再續行一節，應屬明確。(三)綜上所述，本件異
    議人駕車違反道路交通安全規則因而肇事致人受傷之行為堪
    以認定。從而原處分機關依道路交通管理處罰條例第61條第
    3 項規定予以記違規點數3 點，於法並無不合，本件異議為
    無理由，應予駁回。(四)末按汽車肇事致人傷亡者，移送行為
    地處罰機關處理，違反道路交通管理事件統一裁罰基準及處
    理細則第25條第1 項第1 款定有明文，本件異議人既係在屏
    東縣違規肇事致人傷亡，依上開規定，應由屏東監理站裁罰
    ，而異議人對屏東監理站之裁罰聲明異議，自亦應由本院管
    轄，是異議人請求將案件移送台灣板橋地方法院合併審理云
    云，依法不合等語。
四、經查：
（一）抗告人於上揭時、地駕駛上開自小客車與吳進來駕駛之機
      車發生車禍致吳進來因而受傷等情，為抗告人所自承，並
      有屏東縣警察局舉發通知單、屏東縣警察局恆春分局函、
      屏東縣警察局恆春分局道路交通事故調查卷宗、屏東縣警
      察局道路交通事故初步分析研判表各1 份、屏東縣警察局
      道路交通事故談話紀錄表2 份在卷可查。而肇事地點即屏
      東縣恆春鎮○○路598 號前路口（台26線30.6公里），此
      路段為三岔路口，其中抗告人沿墾丁路598 號前道路由西
      往東（往省道）行駛，該路口設有閃光紅燈，為支線道，
      吳進來沿墾丁路由南往北（往恆春）行駛之路段路口設有
      閃光黃燈，為幹線道，亦為抗告人所坦認不諱，並有屏東
      縣警察局恆春分局道路交通事故現場圖在卷可憑，是本件
      肇事時，抗告人所行駛之道路為支線道，對方駕駛人吳進
      來所行駛之路段為幹線道，足堪認定。
（二）按道路交通安全規則第102 條第1 項第2 款之所以規定支
      線道車應讓幹線道車先行，旨在確認行車順序及劃分道路
      路權，以維護交通往來之安全。故汽車駕駛人「讓車」，
      當須將車輛暫停，待有路權之他車輛駕駛人通過，安全無
      虞時，始能再繼續通行。且依前開規定於交岔路口應讓幹
      道車先行之支線車，除於進入路口前應先暫停讓幹道車先
      行通過外，於駛進路口跨越交岔路時，亦須隨時注意幹道
      車之車況，作停讓之準備，以維交通安全。故抗告人行至
      該交岔路口前自應注意幹道左右來車之動態，並禮讓幹道
      有優先路權車輛先行，於駛進路口跨越交岔路時，亦需始
      終隨時注意左右方幹道車之車況，做停讓之準備。
（三）然由卷附抗告人於96年2 月22日11時55分交通事故談話紀
      錄表記載，抗告人肇事後於現場由員警所製作談話紀錄時
      供稱：伊駕車駛近路口時有先停車注意左右方無來車後以
      時速10公里行駛穿越路口時，看到50公尺處吳進來行駛內
      側車道直行未煞車撞到我車子左後門等語，其又於異議書
      指明當時吳進來時速大約70公里等情。果如抗告人所言屬
      實，經換算吳進來自50公尺處至撞擊處，抗告人有2.57秒
      之反應時間，不論當時抗告人是否已跨越慢車道，以時速
      10公里之速度於2.57秒之時間可行駛7.15公尺，亦即若抗
      告人於慢車道發現吳進來，應停車讓行使幹道快車道之吳
      進來先行，若未讓其先行，則依抗告人之反應時間亦有餘
      裕可通過，倘若抗告人係於快車道發現吳進來，則其反應
      時間更為充裕可避免此車禍，足見抗告人上開所辯，不足
      採信。
（四）綜上所述，抗告人確有支線道車未讓幹線道車先行之違規
      行為，堪以認定；且對方即吳進來亦因此車禍事故而受有
      手部、胸部、雙腳均受傷等情，有抗告人之談話紀錄表及
      南門醫院急診病歷在卷可資佐證，是機車騎士吳進來因本
      件車禍而受傷一節，亦堪認定。
（五）又按汽車肇事致人傷亡者，移送行為地處罰機關處理，違
      反道路交通管理事件統一裁罰基準及處理細則第25條第1
      項第1 款定有明文。本件抗告人既係在屏東縣違規肇事致
      人傷亡，依上開規定，應由屏東監理站裁罰，而抗告人對
      屏東監理站之裁罰聲明異議，自亦應由台灣屏東地方法院
      管轄，並無合併審理之問題，是抗告人請求將案件移送台
      灣板橋地方法院合併審理云云，依法不合。
五、抗告人違規事證明確。原審依道路交通管理處罰條例第87條
    第2 項、道路交通案件處理辦法第19條之規定，裁定駁回抗
    告人之異議，核無違誤。抗告人仍執陳詞，提起抗告，並無
    理由，應予駁回。
六、據上論結，應依道路交通案件處理辦法第26條，刑事訴訟法
    第412 條，裁定如主文。
中　　華　　民　　國　　96　　年　　11　　月　　26　　日
                  刑事第二庭    審判長法  官  林正雄
                                      法  官  陳啟造
                                      法  官  黃壽燕
以上正本證明與原本無異。
不得再抗告。
中　　華　　民　　國　　96　　年　　11　　月　　26　　日
　　　　　　　　　　　　　　　　　　　書記官  梁雅華
